【裁判字號】    98,易,253
【裁判日期】    980807
【裁判案由】    妨害名譽
【裁判全文】
臺灣臺中地方法院刑事判決               98年度易字第253號
公  訴  人  臺灣臺中地方法院檢察署檢察官
被      告  甲○○
選任辯護人  曾信嘉律師
上列被告因妨害名譽案件，經檢察官提起公訴（97年度偵字第28
429號），本院判決如下：
    主    文
    主    文
甲○○意圖散布於眾，而散布文字，指摘足以毀損他人名譽之事
，處拘役貳拾日，如易科罰金，以新臺幣壹仟元折算壹日。
    事    實
一、甲○○與丙○○原為男女朋友關係，二人於97年2 月間因故
    分手，彼此交惡後，丙○○又於97年10月22日上午5 時許，
    以電腦連結至甲○○之部落格留言，要求甲○○不要再前往
    學校攝影社，甲○○因而心生不滿，其明知丙○○為專業攝
    影師，綽號為郭大爛，竟基於意圖散布於眾之犯意，於97年
    10月22日某時，在其位於臺中縣沙鹿鎮○○路50巷42號302
    室居處，以電腦設備聯結至其於YAHOO 無名網站經營之部落
    格（網址為http:// www.wretch.cc/blog/yucc） ，在該可
    供不特定人士瀏覽之網頁上張貼「叫做郭大爛就是了不起」
    及「今日最好笑之一爛咖攝影師笑話4 枚」之文章，在該文
    章中發表如附表所示之言論，指摘傳述足以毀損丙○○名譽
    之事，足以損害丙○○之名譽。
二、案經丙○○訴由臺中縣清水分局報告臺灣臺中地方法院檢察
    署檢察官偵查起訴。
    理  由
一、按被告以外之人於審判外之言詞或書面陳述，除法律有規定
    者外，不得作為證據；又被告以外之人於審判外之陳述，雖
    不符合同法第159 條之1 至第159 條之4 之規定，但經當事
    人於審判程序同意作為證據，法院審酌該言詞陳述或書面陳
    述作成時之情況，認為適當者，亦得為證據。當事人、代理
    人或辯護人於法院調查證據時，知有第159 條第1 項不得為
    證據之情形，而未於言詞辯論終結前聲明異議者，視為有前
    項之同意，刑事訴訟法第159 條第1 項及第159 條之5 分別
    定有明文。經查，本判決下列所引用之證據，其中屬傳聞證
    據部分，檢察官、被告及辯護人於本院準備程序中均表示沒
    有意見，且迄於言詞辯論終結前亦未聲明異議。本院審酌上
    開證據資料製作時之情況，尚無違法不當及證明力明顯過低
    之瑕疵，亦認為以之作為證據應屬適當，故揆諸前開規定，
    爰依刑事訴訟法第159 條之5 規定，認前揭證據資料均有證
    據能力。本案公訴人所引用之卷證資料（包含人證與文書證
    據），並無證據證明係公務員違背法定程序所取得；又被告
    以外之人於審判外之陳述，經核並無非出於自由意願而為陳
    述或遭違法取證及顯有不可信之情況；再卷內之文書證據，
    亦無刑事訴訟法第159 條之4 之顯有不可信之情況與不得作
    為證據之情形，且被告迄本院言詞辯論終結前均未聲明異議
    ，依刑事訴訟法第159 條至159 條之5 之規定，均有證據能
    力，合先敘明。
二、上開犯罪事實，業據被告甲○○於本院審理中坦承不諱（見
    本院卷第87、89頁反面），核與告訴人丙○○於警詢、偵訊
    及本院審理中證述情節相符（見警卷第6 至10頁、偵查卷第
    12頁及本院卷第88頁），並有本件言論網路列印資料（見警
    卷第15至20頁）在卷可稽。是被告前開供述核與事實相符，
    堪以採信。又按刑法第310條、第311條明定「意圖散布於眾
    ，而指摘或傳述足以毀損他人名譽之事者，為誹謗罪，處…
    。」、「散布文字、圖畫犯前項之罪者，處2年以下有期徒
    刑…」、「對於所誹謗之事，能證明其為真實者，不罰。但
    涉於私德而與公共利益無關者，不在此限。」、「以善意發
    表言論，而有左列情形之一者，不罰：…三對於可受公評之
    事，而為適當之評論者。」，是並非行為人對所指摘或傳述
    之事經證明其為真實者即可不罰，如僅涉及私德而與公共利
    益無關者，仍應依前揭誹謗罪名科罰，且縱係關係國家社會
    或多數人利益，可受公評之事，而以善意發表言論者，亦須
    係適當，不逾越必要範圍之評論，始得不罰。經查：被告所
    張貼如附表編號2所載內容，未經被告查證，且非真實等情
    ，業經被告於本院審理中供述在卷（見本院卷第87頁），而
    附表編號1、3、4所載內容，僅涉及告訴人丙○○之私德，
    顯與公共利益無關，且對丙○○之名譽顯有貶抑之處，自難
    以刑法第311條之規定免除刑事責任。從而，被告在可供不
    特定人瀏覽之前開部落格內張貼含有如附表編號1至3所載之
    言論，則其主觀上所具有散布於眾之意圖及損壞之故意，亦
    徵灼然。是本案事證明確，被告犯行，應堪認定。
三、被告以網路留言散布文字方式，指摘、傳述足以毀損告訴人
    名譽之事，核其所為係犯刑法第310 條第2 項之加重誹謗罪
    。爰審酌被告並無前科之素行，素行良好，因與告訴人分手
    交惡後，於97年10月22日見告訴人至被告部落格留言，要被
    告不要再至學校攝影社，有該留言列印資料在卷可憑（見警
    卷第13），被告始於其部落格張貼內容含有附表編號1 至4
    所示之貶抑、毀損告訴人等之文字之犯罪動機、手段、所生
    危害，暨被告犯後坦承犯行之犯後態度等一切情狀，量處如
    主文所示之刑，並諭知如主文所示易科罰金折算標準，以茲
    儆懲。又選任辯護人雖以被告無犯罪前科，此次因被告受有
    委屈，方於為文抒發心情而不慎觸法，且於本院審理中坦承
    犯行，並願向告訴人道歉等情，請求本院給予被告緩刑等語
    。然查，告訴人於偵查中及於98年2 月13日本院準備程序中
    均一再表明，被告於部落格向告訴人發表道歉啟事，告訴人
    願無條件撤回告訴，然被告不僅不願道歉，還一再否認犯情
    ，有偵訊筆錄及本院筆錄可憑（見偵查卷第12頁、本院卷第
    12頁），而遲至本院審理中始坦認犯行之態度，及告訴人已
    不願和解原諒被告等一切情狀，認不宜給予緩刑宣告，併此
    敘明。
據上論斷，應依刑事訴訟法第284 條之1 、第299 條第1 項前段
，刑法第310 條第2 項、第1 項、第41條第1 項，刑法施行法第
1 條之1 第1 項、第2 項前段，判決如主文。
本案經檢察官乙○○到庭執行職務。
中    華    民    國    98    年    8     月    7     日
                        刑事第十四庭  法  官  廖純卿
以上正本證明與原本無異。
如不服本判決應於收受送達後10日內向本院提出上訴書狀，並應
敘述具體理由；其未敘述上訴理由者，應於上訴期間屆滿後20日
內向本院補提理由書（均須按他造當事人之人數附繕本）「切勿
逕送上級法院」。
                                      書記官  柳寶倫
中    華    民    國    98    年    8     月    10    日
附錄本案論罪科刑法條全文：
刑法第310條第1項、第2項：
意圖散布於眾，而指摘或傳述足以毀損他人名譽之事者，為誹謗
罪，處一年以下有期徒刑、拘役或五百元以下罰金。
散布文字、圖畫犯前項之罪者，處二年以下有期徒刑、拘役或一
千元以下罰金。
附表：
 ┌──┬──────────┬──────────────────┐
 │編號│   文章名稱         │          文章內容                  │
 ├──┼──────────┼──────────────────┤
 │ 1  │叫做郭大爛就是了不起│ 我告訴他我交新朋友（吳杯杯）時     │
 │    │                    │ 他完全無法接受也無法再控制自己     │
 │    │                    │ 一直打我一直打我一直打我           │
 │    │                    │ 一直打我一直打我一直打我           │
 │    │                    │ 一直打我一直打我一直打我           │
 │    │                    │ ....                               │
 │    │                    │ 像上次有一次不順他的毛我真的差點被 │
 │    │                    │ 他的美工刀殺了                     │
 ├──┼──────────┼──────────────────┤
 │ 2  │叫做郭大爛就是了不起│那個爛咖的某個親戚是調解委員會的人  │
 │    │                    │就來買通了沙鹿這邊的調解委員會      │
 │    │                    │所以調解時                          │
 │    │                    │根本就是一面倒                      │
 │    │                    │調解委員完全沒有正義的一面          │
 ├──┼──────────┼──────────────────┤
 │ 3  │叫做郭大爛就是了不起│其實這個爛咖是有夠可憐              │
 │    │                    │沒有家人愛他                        │
 │    │                    │就算有 他也不愛他的家人             │
 │    │                    │ ....                               │
 │    │                    │結果有一天他媽媽買了東西給他        │
 │    │                    │他居然把他媽媽買的東西丟在地上再把他│
 │    │                    │她媽媽趕出去                        │
 │    │                    │就是那個衣服太爛                    │
 ├──┼──────────┼──────────────────┤
 │ 4  │今日最好笑之一爛咖攝│1....攝影師這麼有美感               │
 │    │影師笑話4枚         │  連餐廳服務生都不放過              │
 │    │                    │  一張照片可以換MSN                 │
 │    │                    │2.某個姓郭的有制服控我想全世界都知道│
 │    │                    │  愛用這個框來把妹大家應該也蠻常看到│
 │    │                    │  的                                │
 └──┴──────────┴──────────────────┘


司法院資訊處製作；財團法人民間司法改革基金會備份。
